【裁判字號】    89,訴,1838
【裁判日期】    900330
【裁判案由】    違反護照條例等
【裁判全文】
臺灣桃園地方法院刑事判決                        八十九年度訴字第一八三八號
    公訴人  臺灣桃園地方法院檢察署檢察官
    被  告  甲○
右列被告因違反護照條例等案件，經檢察官提起公訴（八十九年度偵字第一三六二三
號），本院判決如左：
        主  文
甲○共同行使偽造私文書，足以生損害於公眾及他人，處有期徒刑伍月，如易科罰金
以參佰元折算壹日。緩刑參年。
扣案乙○○名義（護照號碼：000000000號）之中華民國護照壹本、編號0
000000號中華民國普通護照申請書上偽造之乙○○署押壹枚、變造之乙○○中
華民國國民身分證（字號：Ｚ000000000號）上甲○之照片壹張均沒收。
        事  實
一、甲○係大陸地區福建省人士，明知入境台灣，應向內政部警政署入出境管理局申
    請許可，竟為圖取道台灣前往美國工作，而與大陸及台灣地區人數、姓名年籍不
    詳均已成年之人所組成之偷渡集團，分別基於未經許可入境台灣及使大陸地區人
    民非法進入台灣地區之犯意，以及共同變造身分證以供申請中華民國護照使用之
    犯意聯絡，於支付美金一萬元之代價後，由大陸地區姓名年籍不詳之偷渡集團成
    員安排其於民國八十九年八月二十五日晚上七時許，自福建省平潭縣某海岸搭乘
    漁船，未經許可，於翌日凌晨四時許從台灣中部某不詳漁港入境上岸，並由台灣
    地區姓名年籍不詳之偷渡集團成員在岸上接駁將之載往某不詳旅館藏匿，繼則由
    偷渡集團成員中真實姓名年籍不詳綽號「阿南」者將其帶往照相館拍攝相片數張
    ，並將甲○之相片換貼在經由不詳管道所取得之乙○○中華民國國民身分證（字
    號：Ｚ000000000號）上，委託位於屏東市○○街八之六號之五福旅行
    社以乙○○名義申請護照，而由不知情之旅行社人員將甲○之相片黏貼在編號0
    000000號中華民國普通護照申請書上並代填上開申請書及偽簽乙○○之署
    押後持向外交部申請核發護照，使不知情之承辦公務員將上開不實事項登載於其
    職務上所掌之公文書，並據以核發乙○○名義、貼有甲○相片之中華民國護照（
    護照號碼：000000000號）一本，而足生損害於乙○○及外交部核發護
    照、戶政機關管理戶政之正確性。嗣甲○於八十九年九月六日上午九時許，擬搭
    乘中華航空公司班機前往加拿大溫哥華，而在桃園中正國際機場將上開護照及登
    機證持交內政部航空警察局證照查驗人員查驗時，當場為航警局證照查驗人員識
    破而查獲上情。
二、案經內政部警政署航空警察局移送台灣桃園地方法院檢察署檢察官偵查起訴。
        理  由
一、右揭事實迭據被告甲○於警訊、偵查及本院審理中坦承不諱，核與證人乙○○所
    述失竊情節相符，復有扣案乙○○名義而貼有甲○相片之中華民國護照（護照號
    碼：000000000號）一本及編號0000000號中華民國普通護照申
    請書影本一紙、貼有甲○相片之變造中華民國國民身分證（字號：Ｚ00000
    0000號）影本一紙、長樂市公安局核發之身分證件影本一紙、中華航空公司
    登機證一張等件附卷可資佐憑，足認被告自白與事實相符，本件事證明確，被告
    犯行堪予認定，應依法論科。
二、查被告甲○未經內政部警政署入出境管理局許可而非法偷渡入境我國之行為，係
    違反國家安全法第三條第一項之規定，而觸犯同法第六條第一項未經許可而入境
    罪；又被告變造乙○○身分證、偽造中華民國普通護照申請書以供申請核發護照
    之行為，係犯刑法第二百十六條、第二百十條之行使偽造私文書罪、護照條例第
    二十三條第二項、第一項之行使變造國民身分證以供申請護照罪及使公務員登載
    不實於職務上所掌之公文書等罪；其偽簽署押係偽造私文書之部分行為，不另論
    罪，又變造國民身分證、偽造私文書以供申請護照之低度行為，均應為其行使之
    高度行為所吸收，亦均不另論罪；另被告上開變造身分證以供申請護照之行為，
    雖亦合於刑法第二百十六條、第二百十二條之行使變造特種文書罪之構成要件，
    而與護照條例第二十三條第二項、第一項之行使變造國民身分證以供申請護照罪
    間具有法規競合關係，惟上開護照條例所定之罪係專就行使變造國民身分證供申
    請護照所設之特別規範，應優於其他法律之適用，依特別法優於普通法之原則，
    應適用護照條例第二十三條第二項、第一項之規定論處。被告甲○與該偷渡集團
    成員間，就上開行使偽造私文書、行使變造國民身分證以供申請護照及使公務員
    登載不實於職務上所掌之公文書等犯行間，有犯意聯絡、行為分擔，應論以共同
    正犯，至該人數、姓名年籍不詳之偷渡集團成員使被告非法入境台灣地區部分，
    則係另觸犯台灣地區與大陸地區人民關係條例第七十九條第一項之使大陸地區人
    民非法進入台灣地區罪，而非共同違犯國家安全法之正犯，附此敘明；又被告利
    用不知情之旅行社人員填寫中華民國普通護照申請書、偽簽乙○○之署押，向外
    交部申請核發護照，使外交部承辦公務員登載上開不實事項於職務上所掌之公文
    書並據以核發護照，係屬間接正犯；被告行使變造之乙○○身分證及行使偽造之
    編號0000000號中華民國普通護照申請書，使不知情之該管公務員登載於
    其職務上所掌之公文書，並據以核發乙○○名義之中華民國護照，係屬一行為分
    別觸犯刑法第二百十六條、第二百十條之行使偽造私文書罪、護照條例第二十三
    條第二項、第一項之行使變造國民身分證以供申請護照罪及刑法第二百十四條之
    使公務員登載不實於職務上所掌之公文書罪，為想像競合犯，應從一重之行使偽
    造私文書罪論處，又其所犯上開未經許可入境罪與行使偽造私文書罪二罪間，有
    方法結果之牽連關係，應依刑法第五十五條規定，從一重之行使偽造私文書罪處
    斷。另按護照係核發予申請人持有，用以證明身分之特種文書，並非公務員職務
    上所掌管之公文書，被告持上開不實護照出境，究與行使使公務員登載不實事項
    於公文書罪有間，尚難以該罪相繩，又被告將上開不實護照持交證照查驗人員查
    驗時，即當場為查驗人員識破致未得逞，並未使承辦公務員輸入電腦為出境之登
    記，而刑法第二百十四條使公務員登載不實事項於職務上所掌管之公文書並無處
    罰未遂犯之規定，是被告此部分之行為並不成立犯罪，應併予明。爰審酌被告
    犯罪目的僅在圖非法入境美國工作、動機尚屬單純、所生危害非鉅、犯後態度良
    好並坦承犯行等一切情狀，量處如主文所示之刑；又被告行為後，刑法第四十一
    條易科罰金之規定，已於九十年一月四日修正，並經總統於同年月十日公布，業
    於同年月十二日生效，修正後得易科罰金之規定，由最重本刑三年以下有期徒刑
    之罪，修正為五年以下有期徒刑之罪，兩者相較，以新法較有利於被告，爰依刑
    法第二條第一項前段規定，適用裁判時即修正後之刑法第四十一條之規定，諭知
    易科罰金之折算標準，以資懲儆。末按被告前未曾受有期徒刑以上刑之宣告，有
    台灣桃園地方法院檢察署刑案資料查註紀錄表一紙附卷可考，其因一時失慮偶罹
    刑典，事後已坦承犯行，深具悔意，經此偵審程序及科刑教訓後，當知所警惕，
    其經遣返後亦無再犯之虞，本院認其所宣告之刑以暫不執行為適當，併諭知緩刑
    參年，以啟自新。扣案乙○○名義（護照號碼：000000000號）之中華
    民國護照一本係被告犯罪所得而屬被告所有之物，另變造之乙○○中華民國國民
    身分證（字號：Ｚ000000000號）上換貼甲○之相片一張，係被告所有
    供犯罪所用之物，雖未扣案，然並無證據證明業已滅失，應分別依刑法第三十八
    條第一項第三款、第二款規定宣告沒收；編號0000000號中華民國普通護
    照申請書上偽造之乙○○署押一枚，應依刑法第二百十九條規定予以沒收；至乙
    ○○名義之中華民國護照上乙○○之署押一枚及甲○之相片一張，因該護照已宣
    告沒收，而無重複宣告沒收之必要，又編號0000000號中華民國普通護照
    申請書上甲○之相片一張，雖係被告供犯罪所用之物，惟已用以申請護照而交付
    他人，自非屬被告所有之物，爰不予宣告沒收。
據上論斷，應依刑事訴訟法第二百九十九條第一項前段，護照條例第二十三條第二項
、第一項，國家安全法第六條第一項，刑法第十一條前段、第二條第一項前段、第二
十八條、第二百十六條、第二百十條、第二百十四條、第五十五條、第四十一條第一
項前段、第七十四條第一款、第二百十九條、第三十八條第一項第二款、第三款，罰
金罰鍰提高標準條例第一條前段、第二條，判決如主文。
本案經檢察官呂寧莉到庭執行職務。
中      華      民      國      九十      年      三    月      三十    日
                                    臺灣桃園地方法院刑事第五庭
                                        審判長法  官  范清銘
                                              法  官  陳彥宏
                                              法  官  鍾淑慧
右正本證明與原本無異。
如不服本判決，應於判決送達後十日內，向本院提出上訴狀。
                                              書記官  吳一凡
中      華      民      國      九十      年      四    月      十      日
附論罪科刑依據之法條：
護照條例第二十三條：
偽造、變造國民身份證以供申請護照，足以生損害於公眾或他人者，處五年以下有期
徒刑、拘役或併科新臺幣五十萬元以下之罰金。
行使前項文書者，亦同。
將國民身份證交付他人或謊報遺失，以供冒名申請護照者，處五年以下有期徒刑、拘
役或科或併科新臺幣十萬元已下之罰金。
前項冒用名義者，亦同。
受託申請護照，明知第一項至第四項事實或偽造、變造或冒用之照片，仍代申請者，
處五年以下有期徒刑、拘役或科或併科新臺幣十萬元以下之罰金。
國家安全法第六條：
違反第三條第一項規定未經許可入出境者，處三年以下有期徒刑、拘役或科或併科新
臺幣九萬元以下罰金。
無正當理由拒絕或逃避依第四條規定所實施之檢查者，處六月以下有期徒刑、拘役或
科或併科新臺幣一萬五千元以下罰金。
刑法第二百十八條
偽造公印或公印文者，處五年以下有期徒刑。
盜用公印或公印文，足以生損害於公眾或他人者，亦同。
刑法第二百十六條
行使第二百十條至第二百十五條之文書者，依偽造、變造文書或登載不實事項或使登
載不實事項之規定處斷。
刑法第二百十條
偽造、變造私文書，足以生損害於公眾或他人者，處五年以下有期徒刑。
刑法第二百十四條
明知為不實之事項，而使公務員登載於職務上所掌之公文書，足以生損害於公眾或他
人者，處三年以下有期徒刑、拘役或五百元以下罰金。


司法院資訊處製作；財團法人民間司法改革基金會備份。
